【裁判字號】    98,上易,727
【裁判日期】    990203
【裁判案由】    詐欺
【裁判全文】
臺灣高等法院臺南分院刑事判決         98年度上易字第727號
上訴人即被告  丁○○
選 任 辯護人  李合法  律師
              趙培皓  律師
上列上訴人因詐欺案件，不服臺灣臺南地方法院98年度訴字第24
1號、97年度訴字第2181號中華民國98年8月26日第一審判決（起
訴案號：臺灣臺南地方法院檢察署97年度偵緝字第883號、97年
度偵字第10316號；追加起訴案號：98年度偵緝字第29、30號）
，提起上訴，本院判決如下：
    主  文
上訴駁回。
丁○○緩刑年，並向被害人戊○○支付新臺幣壹拾壹萬元。支
付方法：(一)民國玖拾玖年壹月貳拾日已當庭支付新臺幣壹萬元予
被害人戊○○收受。(二)自民國玖拾玖年月起，至同年拾貳月止
，分拾期，每月為壹期，於每月拾伍日前，各支付新臺幣壹萬元
。(三)上列各期款項，由丁○○自行按期匯款至被害人戊○○中華
郵政股份有限公司善化郵局帳號：00000000000000000號。
    事  實
一、甲○○（業經原審判決確定）與丁○○係朋友關係，丁○○
    於民國94年12月12日前並曾為「自在嬉遊國際事業有限公司
    」（下稱自在嬉遊公司）之股東兼員工。詎甲○○與丁○○
    （被訴偽造文書等部分，業經原審判決無罪確定）均知悉持
    有「上海太陽島度假村俱樂部」（下稱上海太陽島公司）會
    員卡（下稱太陽島會員卡）者，如欲轉讓上開會員卡，須先
    繳納購入價10%之轉讓手續費，及繳清年費、維護費等費用
    ，如欲升等為不同級別之會員卡，亦須繳納差價，且明知其
    二人皆未曾覓得欲購買太陽島會員卡之人，無法為客戶轉售
    太陽島會員卡，實際上復均無為客戶轉售或升級太陽島會員
    卡之意，竟認可藉此牟利，乃共同意圖為自己不法之所有，
    基於詐取他人財物之犯意聯絡，利用丁○○曾任職於自在嬉
    遊公司所建立之與客戶間之信賴關係，以佯稱可代辦太陽島
    會員卡之轉讓、升等之方式，詐取客戶所交付之轉讓、升等
    等費用，而分別為下列行為：
  (一)95年12月15日下午5時30分許，丁○○邀約曾為自在嬉遊公
    司客戶之丙○○在臺南市○區○○路303號見面晤談，而向
    丙○○佯稱甲○○有客戶欲以美金23,500元之高價購買太陽
    島會員卡，可代為轉售丙○○所持有之太陽島會員卡，惟須
    先將丙○○持有之太陽島會員卡升等為購買者所需之級別，
    且須先行繳納轉讓手續費、律師見證費、欠繳之年費及部分
    之升等費用等費用，以便辦理，致丙○○信以為真，遂依丁○○、甲○○2人之指示，陸續於95年12月16日、同年月17
    日、同年月19日匯款新臺幣（下同）30,000元、23,000元、
    19,200元至臺新商業銀行（下稱臺新銀行）由丁○○之母黃
    英開立之帳號000-0000000000000000號帳戶內，及於96年1
    月22日匯款10,000元至臺新銀行由丁○○開立之帳號000-00
    00000000000040號帳戶內。
  (二)96年2月間，丁○○向曾為自在嬉遊公司客戶之乙○○佯稱
    甲○○有客戶欲以美金20,000元之高價購買太陽島會員卡，
    可代為轉售乙○○所持有之太陽島會員卡，惟須先將乙○○
    持有之太陽島會員卡升等為購買者所需之級別，且須先行繳
    納轉讓手續費、欠繳之年費及升等費用等費用，乙○○不疑
    有他，即依甲○○之指示，於96年2月15日在臺南市○○區
    ○○街13號交付47,000元（起訴書誤載為38,875元）予甲○○，並於同年月26日及同年3月12日分別匯款28,875元及10,
    000元至丁○○上開臺新銀行帳戶內。
  (三)96年1月間，由丁○○向戊○○佯稱甲○○有客戶欲以美金
    31,250元之高價購買太陽島會員卡，可代為轉售戊○○所持
    有之太陽島會員卡，惟須先將戊○○持有之太陽島會員卡升
    等為購買者所需之級別，且須先行繳納轉讓費用、欠繳之年
    費及升等費用等費用，致戊○○陷於錯誤，而依丁○○、甲○○之指示，於96年1月24日、同年月28日及同年2、3月間
    某日（起訴書誤載為96年1月24日），在臺南縣永康市○○
    路301號分別交付43,000元、25,675元（起訴書誤載為25,76
    5元）及40,000元予甲○○，並於同年2、3月間某日，以刷
    卡購物之方式，交付價值共計26,141元之商品予甲○○、丁○○2人，以資抵償上開部分費用。
  (四)嗣因丙○○、乙○○及戊○○3人交付上開費用予甲○○、
    丁○○後，渠3人所持有之太陽島會員卡均未成功升等或轉
    售予他人，經丙○○、乙○○及戊○○先後向自在嬉遊公司
    負責人游智惟及臺灣太陽島國際事業有限公司（下稱臺灣太
    陽島公司）查證後，始知受騙，乃報警查獲上情。
二、案經丙○○、乙○○訴由屏東縣警察局屏東分局報告臺灣屏
    東地方法院檢察署呈請臺灣高等法院檢察署令轉臺灣臺南地
    方法院檢察署檢察官偵查起訴及追加起訴；戊○○訴由臺灣
    臺南地方法院檢察署檢察官偵查起訴及追加起訴。
    理  由
一、關於證據能力之認定：
  (一)按刑事訴訟法第158條之3規定：「證人、鑑定人依法應具結
    而未具結者，其證言或鑑定意見，不得作為證據。」所謂「
    依法應具結而未具結者」，係指檢察官或法官依刑事訴訟法
    第175條之規定，以證人身分傳喚被告以外之人（證人、告
    發人、告訴人、被害人、共犯或共同被告）到庭作證，或雖
    非以證人身分傳喚到庭，而於訊問調查過程中，轉換為證人
    身分為調查時，此時其等供述之身分為證人，則檢察官、法
    官自應依刑事訴訟法第186條有關具結之規定，命證人供前
    或供後具結，其陳述始符合該法第158條之3之規定，而有證
    據能力。若檢察官或法官非以證人身分傳喚而以告發人、告
    訴人、被害人或共犯、共同被告身分傳喚到庭為訊問時，其
    身分既非證人，即與「依法應具結」之要件不合，縱未命其
    具結，純屬檢察官或法官調查證據職權之適法行使，當無違
    法可言。而前揭不論係本案或他案在檢察官面前作成未經具
    結之陳述筆錄，係屬被告以外之人於偵查中向檢察官所為之
    陳述，本質上屬於傳聞證據，基於保障被告在憲法上之基本
    訴訟權，除該被告以外之人死亡、身心障礙致記憶喪失或無
    法陳述、滯留國外或所在不明而無法傳喚或傳喚不到、或到
    庭後拒絕陳述等情形外，如已經法院傳喚到庭具結而為陳述
    ，並經被告之反對詰問，前揭非以證人身分而在檢察官面前
    未經具結之陳述筆錄，除顯有不可信之情況者外，得為證據
    ，並應於判決內敘明其符合傳聞證據例外之理由；又前揭非
    以證人之身分在審判中之陳述筆錄，倘該被告以外之人已經
    法院以證人身分傳喚到庭並經具結作證，且由被告為反對詰
    問，或有前揭傳喚不能或詰問不能之情形外，該未經具結之
    陳述筆錄因屬審判上之陳述，自有證據能力，不能因陳述人
    未經具結，即一律適用刑事訴訟法第158條之3之規定，排除
    其證據能力（最高法院96年度臺上字第3527號裁判意旨參照
    ）。本件告訴人丙○○、乙○○於96年10月29日檢察官訊問
    時之陳述，均係以被害人身分傳喚到庭，非以證人身分傳喚
    到庭，依照上開說明，即與「依法應具結」之要件不合，不
    適用刑事訴訟法第158條之3規定，且告訴人丙○○、乙○○
    於原審審判中均已依證人身分傳喚到庭具結作證，並經被告
    丁○○於原審為反對詰問，則證人丙○○、乙○○於96年10
    月29日偵查中以被害人身分所為之供述證據，雖屬傳聞證據
    ，但並無顯不可信之情形，應認有證據能力。
  (二)其餘以下所引用具傳聞證據性質之供述證據，除證人乙○○
    於96年6月6日偵查中及告訴人戊○○、證人游智惟於偵查中
    向檢察官所為之陳述，業經具結且無顯不可信之情形存在，
    依刑事訴訟法第159條之1第2項規定，具備證據能力外；其
    餘之供述證據，因檢察官、被告丁○○及被告丁○○之選任
    辯護人於本案言詞辯論終結前，均未爭執其證據能力，本院
    審酌前開證據之作成或取得之狀況，並無非法或不當取證情
    事，亦無顯不可信之情況，並經本院於審判期日就上開證據
    依法進行調查、辯論，依刑事訴訟法第159條之5規定，均具
    有證據能力。
  (三)又卷附自在嬉遊公司產品購買同意書、繳費憑證、升卡同意
    書、轉讓委託同意書、交易明細表、自在嬉遊公司股東同意
    書、機票訂單內容、郵局存證信函等書證、物證資料，均非
    屬具傳聞性質之供述證據，其取得復未違反法定程序，依刑
    事訴訟法第158條之4規定之反面解釋，亦均得作為證據，先
    予敘明。
二、訊據被告丁○○矢口否認有何詐騙告訴人即被害人丙○○、
    乙○○、戊○○財物之犯行，被告丁○○辯稱：伊係聽聞甲○○稱有客戶欲購買太陽島會員卡，才介紹伊在自在嬉遊公
    司之客戶即告訴人丙○○、乙○○、戊○○等人與甲○○認
    識，後續有關太陽島會員卡之升等、轉讓等事項均由甲○○
    自行與告訴人丙○○、乙○○、戊○○洽談，伊並未參與，
    亦不知為何告訴人丙○○、乙○○、戊○○之太陽島會員卡
    迄今均未升等或轉讓云云。
三、經查：
  (一)被告丁○○於95年12月15日向告訴人丙○○陳稱，甲○○有
    客戶欲購買太陽島會員卡，且支票均已開立妥當在甲○○處
    ，而向告訴人丙○○要求須先繳納轉讓費用、律師見證費、
    欠繳之年費等費用，復又稱甲○○之客戶欲購買較高級別之
    太陽島會員卡，要求告訴人丙○○須先繳納該會員卡之升等
    費用，經告訴人丙○○告以無力負擔後，復改稱可代為墊付
    上開升等費用，隨後由甲○○向告訴人丙○○稱其手頭已無
    款項可資支用，請告訴人丙○○先返還部分升等費用，而由
    告訴人丙○○依指示陸續匯入事實欄「一、(一)」所述之款項
    至被告丁○○或丁○○之母黃英帳戶內，其間並由甲○○交
    付自在嬉遊公司產品購買同意書、轉讓委託同意書、升卡同
    意書等單據予告訴人丙○○以取信之。又被告丁○○於96年
    2月間，向告訴人乙○○稱甲○○有客戶欲購買太陽島會員
    卡，但甲○○之客戶欲購買較高級別之太陽島會員卡，告訴
    人乙○○可將所持有之太陽島會員卡升等後出售，而由甲○○向告訴人乙○○要求須先繳納轉讓費用、年費及升等費用
    等費用，告訴人乙○○乃依指示陸續交付事實欄「一、(二)」
    所述之款項予甲○○，或匯款至被告丁○○之帳戶內，並由
    甲○○交付自在嬉遊公司繳費憑證、轉讓委託同意書等單據
    予告訴人乙○○以取信之。及被告丁○○於96年1月間，向
    告訴人戊○○稱甲○○有客戶欲購買太陽島會員卡，且支票
    均已開立妥當在甲○○處，並與甲○○二人均向告訴人戊○○稱甲○○之客戶欲購買較高級別之太陽島會員卡，可先將
    所持有之太陽島會員卡升等後再行出售，而要求告訴人戊○○須先繳納轉讓費用、欠繳之年費及升等費用等款項，而由
    告訴人戊○○依指示陸續交付事實欄「一、(三)」所述之款項
    予甲○○，及以刷卡購物之方式交付價值26,141元之商品予
    甲○○、丁○○抵償所應繳納之費用，並由被告丁○○及甲○○交付自在嬉遊公司產品購買同意書、繳費憑證等單據予
    告訴人戊○○。然告訴人丙○○、乙○○、戊○○繳納上述
    款項後，渠等之太陽島會員卡均未升等，亦未轉售予他人等
    事實，已據告訴人丙○○、乙○○於警詢、偵查、原審審理
    中及告訴人戊○○於偵查及原審審理中均指述歷歷（警卷即
    屏東縣警察局屏東分局屏警分偵字第09600007774號卷第10
    至12頁反面，偵(一)卷即臺灣屏東地方法院檢察署96年度偵字
    第2269號卷第20至21頁，偵(二)卷即臺灣臺南地方法院檢察署
    96年度偵字第10703號卷第17至19頁，偵(四)卷即臺灣臺南地
    方法院檢察署97年度偵緝字第883號卷第37至38頁、第71至
    72頁，原審卷一即97年度訴字第2181號卷一第180至195頁反
    面）。衡以告訴人丙○○、乙○○、戊○○雖因認渠等遭被
    告丁○○及甲○○詐騙而提出本件告訴，然渠等與被告丁○○、甲○○均無其他嫌隙，經原審詢問渠等對於本案之意見
    時，復均僅表達依法處理之意願，甚且無意對被告丁○○、
    甲○○追索渠等所交付之前揭款項，應認告訴人丙○○、乙○○、戊○○並無因追討前述款項而誣陷被告丁○○之動機
    ，且告訴人丙○○、乙○○、戊○○均經具結擔保渠等陳述
    之真實性，亦堪認渠等當無故為不實陳述以入被告丁○○於
    罪，並因而自行擔負偽證罪風險之必要，渠等上開證述內容
    均堪採信。此外，並有告訴人丙○○提出之郵政存簿儲金簿
    影本、自在嬉遊公司編號050030號產品購買同意書、升卡同
    意書、轉讓委託同意書各1份，告訴人乙○○提出之自在嬉
    遊公司編號000188號繳費憑證、轉讓委託同意書及臺南市第
    三信用合作社自動櫃員機交易明細表、存戶交易明細表各1
    張，告訴人戊○○提出之自在嬉遊公司產品購買同意書、繳
    費憑證各1份，與臺新銀行97年10月15日臺新作文字第97149
    79號函暨被告丁○○及其母上開2帳戶之開戶資料及資金往
    來明細1份在卷可資參照（警卷第40至41頁、第44頁，偵(一)
    卷第54至56頁，偵(四)卷第42至68頁、第74至75頁），上開事
    實均堪以認定。
  (二)又持有太陽島會員卡之人如欲轉讓其所持有之該會員卡，僅
    須填寫轉讓申請書向臺灣太陽島公司提出轉讓申請，待臺灣
    太陽島公司核准後，由會員繳交原會員卡價格之5%或10%（
    比例視會員卡合約內容而定）予臺灣太陽島公司作為轉讓費
    用，再由臺灣太陽島公司將上開款項轉給上海太陽島公司，
    上海太陽島公司據以核發新會員卡、會員證書及會員合約書
    後，將上開文件直接寄送予欲受讓該會員卡之人，無須透過
    其他公司代為辦理轉讓手續。另太陽島會員卡之升等，亦僅
    須填寫升等同意書向臺灣太陽島公司提出申請，並繳納升等
    前後會員卡之價差即可辦理，臺灣太陽島公司受理後，將升
    等申請之資料轉送上海太陽島公司，俟上海太陽島公司據以
    核發升等後之會員卡及會員證書後，直接將上開文件寄送予
    會員等節，則據被告丁○○供承在卷（原審卷一第110頁）
    ，核與證人即曾任職於臺灣太陽島公司、現為自在嬉遊公司
    負責人之游智惟於原審審理中證述相符（原審卷二即97年度
    訴字第2181號卷二第15至17頁）。足認太陽島會員卡之轉讓
    、升等程序之辦理，在有關資料及費用均齊備之情形下，並
    無窒礙難行之處。據此，倘被告丁○○及甲○○向告訴人丙○○、乙○○、戊○○所述，已為告訴人丙○○、乙○○、
    戊○○覓得購買渠等所持有之太陽島會員卡之人選屬實，則
    在告訴人丙○○、乙○○、戊○○繳納轉讓、升等等相關費
    用後，應可立即向臺灣太陽島公司提出升等或轉讓之申請，
    既無須再委託他人代為辦理，亦不須透過其他個人或公司提
    出申請。然告訴人丙○○、乙○○、戊○○之太陽島會員卡
    迄今竟均未成功升等，亦未曾轉讓予他人，且無證據足認被
    告丁○○或甲○○已著手辦理上述升等、轉讓程序，足見被
    告丁○○或甲○○自始即無為告訴人丙○○、乙○○、戊○○辦理上開會員卡之升等、轉讓程序之意，否則以太陽島會
    員卡升等、轉讓程序之簡便，被告丁○○或甲○○至少應已
    為告訴人丙○○、乙○○、戊○○提出升等或轉讓之申請，
    縱確有不能辦理上開太陽島會員卡轉讓或升等之情形，亦應
    將所收取之轉讓、升等等費用退還，始屬合理。被告丁○○
    或甲○○既無為告訴人丙○○、乙○○、戊○○提出太陽島
    會員卡之升等、轉讓事宜之意，猶向告訴人丙○○、乙○○
    、戊○○表示願為渠等代辦上開事項，並據以收取渠等交付
    之相關費用，堪認被告丁○○、甲○○應係欲藉由上述不實
    事項之表達，使告訴人丙○○、乙○○、戊○○信以為真，
    而依其2人之指示交付款項無疑。再告訴人丙○○、乙○○
    、戊○○均曾因委託被告丁○○代辦旅遊手續或有所接觸而
    與被告丁○○熟識，並因被告丁○○出面介紹甲○○辦理太
    陽島會員卡之升等、轉讓事項，始因對被告丁○○之信任關
    係，而與被告丁○○或甲○○洽談太陽島會員卡之升等、轉
    讓事宜，復因被告丁○○或甲○○所稱之購買價格優厚，乃
    信以為真而答允之，並依被告丁○○或甲○○指示交付款項
    等節，亦據告訴人丙○○、乙○○、戊○○於原審審理中證
    述綦詳（參原審卷一第187頁、第191頁反面、第195頁），
    則告訴人丙○○、乙○○、戊○○確係因被告丁○○、甲○○2人上開詐術之行使陷於錯誤而交付款項乙節，亦堪認定
    。
  (三)被告丁○○辯稱，太陽島會員卡之轉讓、升等事項均係由甲○○辦理，伊不知情云云，甲○○於原審亦辯稱：告訴人丙○○、乙○○、戊○○上開太陽島會員卡之轉讓、升等事項
    ，均由泰國友人蘇強辦理云云。惟參諸被告丁○○除已出面
    向告訴人丙○○、乙○○、戊○○表達可代為辦理太陽島會
    員卡之升等、轉讓事宜外，並已具體表明轉讓之金額及受讓
    人欲購買之太陽島會員卡之級別，甚且已表明作為買賣價金
    之支票已經開立，放在甲○○處云云。甲○○更已據以向告
    訴人丙○○、乙○○、戊○○收取相關之升等、轉讓費用，
    告訴人丙○○、乙○○所支付之款項並均匯入被告丁○○或
    被告丁○○母親黃英上開帳戶內，有前引告訴人丙○○、乙○○、戊○○之指述、卷附轉讓委託同意書及臺新銀行資金
    往來明細在卷可憑。倘被告丁○○或甲○○所述屬實，則其
    2人向告訴人丙○○、乙○○、戊○○提及太陽島會員卡之
    升等、轉讓事宜時，已可確定係何人欲以何價格購買上開會
    員卡，且縱有委託他人辦理上開程序之情形，亦應可先與該
    人確定如何辦理上開程序，始與常情相符，然被告丁○○或
    甲○○復始終無法提出欲購買上開會員卡之真正人選及未能
    成功辦理會員卡轉讓、升等原因，益徵被告丁○○、甲○○
    向告訴人丙○○、乙○○、戊○○表示可代為辦理上開事項
    之初，即未曾覓得欲購買上開會員卡之人選，猶以使告訴人
    丙○○、乙○○、戊○○相信其2人可代為辦理上開會員卡
    之升等、轉讓事項，堪信被告丁○○、甲○○確有詐術之行
    使無疑。是被告丁○○上開辯解，無非臨訟飾卸之詞，尚無
    足採。
  (四)再據告訴人丙○○、乙○○、戊○○於警詢、偵查及原審審
    理中之證述可知，渠等於得知可轉讓所持有之太陽島會員卡
    之事之初，均係被告丁○○向渠等表達甲○○有客戶欲購買
    上開會員卡乙事；轉讓費用、升等費用等相關費用之繳納事
    宜，則係被告丁○○或甲○○向渠等提及；上開費用之繳納
    ，或係匯入被告丁○○或其母之帳戶內，或交付予甲○○；
    上開費用繳納後，渠等曾分別向被告丁○○或甲○○查詢太
    陽島會員卡之轉讓、升等進度，被告丁○○或甲○○亦曾分
    別給予答覆（參原審卷一第180至182頁、第189頁反面、第
    192頁反面）；甚且在告訴人乙○○告知被告丁○○伊持有
    之太陽島會員卡已轉讓予「歡樂假期」公司後，被告丁○○
    仍向告訴人乙○○稱可由上海太陽島公司進行處理，復曾就
    出售太陽島會員卡價金之支票如何給付乙事向告訴人乙○○
    說明（參偵(一)卷第20至21頁，本院卷一第188頁反面），是
    應認被告丁○○就使告訴人丙○○、乙○○、戊○○興起轉
    讓上開會員卡之意願、相關款項之交付及嗣後上開會員卡未
    曾成功轉讓、升級之因之解釋等事項，均已有相當程度之參
    與。又參酌金融機構存款帳戶攸關存戶個人財產權益之保障
    ，專屬性甚高，若非與存戶本人有密切關係或知悉其用途為
    何，絕無可能隨意提供個人帳戶予他人使用，而告訴人丙○○、乙○○、戊○○因誤信被告丁○○、甲○○可代為辦理
    太陽島會員卡之轉讓、升等事宜所交付之款項中，除由甲○○本人所收取者外，其餘款項皆匯入被告丁○○或其母黃英
    之上開帳戶內，更足徵被告丁○○就甲○○上開行為應已知
    悉並有參與之意，始提供其本身及其母之帳戶供告訴人丙○○、乙○○匯入款項之用。況被告丁○○若僅係居中介紹被
    告甲○○與告訴人丙○○、乙○○、戊○○接洽，則以其自
    陳在旅遊業已服務達8年之久，並曾任職於臺灣太陽島公司
    之經歷，在告訴人丙○○、乙○○、戊○○付款後詢問其有
    關太陽島會員卡之轉讓、升等進度等問題時，理應請渠等自
    行向甲○○查詢，或向甲○○或臺灣太陽島公司詢問後再行
    轉達，始符常情，然被告丁○○竟直接以手續繁雜需時較久
    或其他程序進行情形等事由答覆告訴人丙○○、乙○○、戊○○，有告訴人丙○○、乙○○、戊○○之證述在卷足證（
    參偵(一)卷第20至21頁，原審卷一第184頁、第194頁反面），
    由此益徵被告丁○○並非單純介紹之性質，而確就上開犯行
    與甲○○間有犯意之聯絡及行為之分擔，始有在告訴人丙○○、乙○○、戊○○交付款項後，逕以上開事由回應告訴人
    丙○○、乙○○、戊○○詢問之可能，是被告丁○○辯稱僅
    係介紹被告甲○○與告訴人丙○○、乙○○、戊○○認識，
    由被告甲○○自行與渠等洽談太陽島會員卡之轉讓、升等事
    項云云，顯不可採。至甲○○固曾陳稱告訴人丙○○、乙○○、戊○○所交付之上開款項均由其領取，未交付予被告丁○○云云，惟甲○○復曾於原審準備程序中陳述其除自上開
    款項中抽取佣金外，餘款均交付予被告丁○○，是其供述前
    後反覆，且不無為求脫罪推卸責任或因故欲迴護被告丁○○
    而為不實陳述之可能，尚難以此逕為有利於被告丁○○之認
    定；再衡以被告丁○○就上開犯行與被告甲○○間應有犯意
    聯絡及行為分擔乙節，既如前述，則不問被告丁○○、甲○○之利益分配情形為何，均僅係其2人上開犯行完成後分配
    犯罪所得之問題，無礙於其2人犯行之成立至明。
  (五)被告丁○○固又辯稱，其雖於94年12月12日自自在嬉遊公司
    退股，然此一退股僅係不再具備該公司股東之資格，直至96
    年間被告丁○○均仍係自在嬉遊公司之員工，96年1月12日
    被告丁○○之健保方自自在嬉遊公司轉出，有被告丁○○之
    健保投保資料在卷可稽（原審98年度訴字第241號卷第88頁
    ），甲○○則係自在嬉遊公司之兼職員工，其2人並未施用
    詐術使告訴人丙○○、乙○○及戊○○誤信其等為自在嬉遊
    公司員工云云；惟被告丁○○於95、96年間已非自在嬉遊員
    工，甲○○則未曾於自在嬉遊公司兼職等情，有證人游智惟
    於警詢、偵查中及原審審理中具結後之證述內容足憑（警卷
    第13頁反面，偵(一)卷第19頁，原審卷二第12至14頁、第18頁
    ），衡以被告丁○○、甲○○自始均供稱其2人為告訴人丙○○、乙○○及戊○○代辦太陽島會員卡轉讓、升等事宜乙
    事，係其2人欲私下為告訴人丙○○、乙○○及戊○○辦理
    ，則無論其2人是否為自在嬉遊公司員工之身分，其等上開
    所為均與自在嬉遊公司無關，應認證人游智惟尚無為撇清與
    被告丁○○、甲○○間之關係，而故於具結後虛偽證述之可
    能，證人游智惟上開證述內容應堪採信，則被告丁○○上開
    所辯，亦無從憑採。況被告丁○○、甲○○自始並無為告訴
    人丙○○、乙○○及戊○○辦理太陽島會員卡轉讓、升等事
    項之真意，而猶為此表示，使告訴人丙○○、乙○○及戊○○誤信其2人確可代為辦妥上開事項，因而交付款項等情，
    業如前述，則無論被告丁○○或甲○○於上開行為時是否仍
    具有自在嬉遊公司兼職人員或正式員工之身分，亦不影響於
    其2人上開犯行之成立，自不待言。
  (六)綜上所述，應認被告丁○○或甲○○確均無為告訴人丙○○
    、乙○○、戊○○辦理太陽島會員卡之升等、轉讓事宜，而
    猶共同使告訴人丙○○、乙○○、戊○○誤信有此事，並據
    以交付款項等詐取財物行為之事證明確，被告丁○○上開犯
    行洵堪認定。
四、被告丁○○以為告訴人丙○○、乙○○、戊○○代辦太陽島
    會員卡之升等、轉讓程序之不實事項，使告訴人丙○○、乙○○、戊○○陷於錯誤，而分別交付如事實欄「一、(一)」、
    「一、(二)」及「一、(三)」所示之款項，核其如事實欄「一、
    (一)」、「一、(二)」及「一、(三)」所為，均係犯刑法第339條
    第1項之詐欺取財罪。被告丁○○與甲○○就如事實欄「一
    、(一)」、「一、(二)」及「一、(三)」所示之犯行，分別有犯意
    之聯絡及行為之分擔，為共同正犯。被告丁○○就如事實欄
    「一、(一)」、「一、(二)」及「一、(三)」所示之犯行，犯意有
    別，行為殊異，應分論併罰。
五、原審以被告丁○○犯罪事證明確，適用刑法第28條、第339
    條第1項、第41條第1項前段、第51條第5款，刑法施行法第1
    條之1第1項、第2項前段，中華民國九十六年罪犯減刑條例
    第2條第1項第3款、第7條、第9條、第11條等規定，予以依
    法論科。並審酌被告丁○○不思憑己力獲取所需，僅為貪圖
    小利，即濫用與客戶間相互信任之關係，騙取告訴人丙○○
    、乙○○、戊○○所交付之財物，行為實有非當，犯後復均
    矢口否認犯行，難認有悔意，惟念被告丁○○於違犯本案前
    均無任何前科，素行尚可，兼衡其犯罪手段、分工情形、犯
    罪所得金額、造成被害人損害之大小，暨其2人之學歷、職
    業、家庭狀況等一切情狀，就所犯詐欺取財3罪，各量處有
    期徒刑8月。又被告丁○○上開如事實欄「一、(一)」、「一
    、(二)」及「一、(三)」所示之犯行，犯罪時間均在96年4月24
    日前，所犯均符合中華民國九十六年罪犯減刑條例所定之減
    刑條件，且被告丁○○雖曾因本案於97年7月16日遭通緝，
    惟經通緝之時間在該條例施行（96年7月16日）後，非屬該
    條例第5條不得減刑之情形，應依該條例第2條第1項第3款之
    規定，減其刑期二分之一，並依同條例第9條之規定，諭知
    易科罰金之折算標準。爰就上開各罪各減刑為有期徒刑4月
    ，併諭知易科罰金之折算標準，並定其應執行之刑為有期徒
    刑10月，及依司法院釋字第662號解釋意旨，諭知易科罰金
    之折算標準。其認定事實、適用法律及量刑，均為妥適。上
    訴意旨否認犯罪云云，指摘原判決不當，為無理由，應予駁
    回。
六、末查，被告丁○○素行良好，前未曾犯罪受有期徒刑以上刑
    之宣告，有臺灣高等法院被告前案紀錄表在卷可稽。其因一
    時失慮，偶罹刑典，事後已與被害人丙○○、乙○○及戊○○和解賠償損害，有和解書2份及本院審判筆錄（本院卷第
    89、93、102頁反面）可稽。經此刑之宣告後，應知警惕而
    無再犯之虞，本院因認暫不執行其刑為當，併予以宣告緩刑
    3年，以啟自新。被告並應向被害人戊○○支付新臺幣11萬
    元。支付方法：(一)民國99年1月20日已當庭支付1萬元予被害
    人戊○○收受。(二)自民國99年3月起，至同年12月止，分10
    期，每月為1期，於每月15日前，各支付1萬元。(三)上列各期
    款項，由丁○○自行按期匯款至被害人戊○○中華郵政股份
    有限公司善化郵局帳號：00000000000000000號。
據上論結，應依刑事訴訟法第368條，刑法第74條第1項第1款、
第2項第3款判決如主文。
本案經檢察官劉欽銘到庭執行職務。
中    華    民    國    99    年    2     月    3     日
                  刑事第六庭    審判長法  官  董武全
                                      法  官  賴純慧
                                      法  官  林英志
以上正本證明與原本無異。
不得上訴。
                                      書記官  魏安里
中    華    民    國    99    年    2     月    4     日
附錄本案論罪科刑法條全文：
中華民國刑法第339條
（普通詐欺罪）
意圖為自己或第三人不法之所有，以詐術使人將本人或第三人之
物交付者，處5年以下有期徒刑、拘役或科或併科1千元以下罰金
。
以前項方法得財產上不法之利益或使第三人得之者，亦同。
前二項之未遂犯罰之。

司法院資訊處製作；財團法人民間司法改革基金會備份。
